【裁判字號】    98,訴,1054
【裁判日期】    981231
【裁判案由】    毒品危害防制條例
【裁判全文】
臺灣基隆地方法院刑事判決              98年度訴字第1054號
公  訴  人  臺灣基隆地方法院檢察署檢察官
被      告  甲○○
上列被告因違反毒品危害防制條例案件，經檢察官提起公訴（98
年度毒偵字第1614號），被告於準備程序中就被訴事實為有罪之
陳述，本院合議庭裁定由受命法官獨任進行簡式審判程序，判決
如下：
    主  文
甲○○施用第一級毒品，累犯，處有期徒刑柒月。
    事  實
一、甲○○前因施用毒品案件，經本院以87年度易字第359 號裁
    定送觀察、勒戒，執行後因認無繼續施用毒品傾向，於民國
    88年2 月11日執行完畢釋放。復因施用毒品案件，經本院以
    89年度毒聲字第718 號裁定送觀察、勒戒，執行後因認無繼
    續施用毒品傾向，於89年5 月24日執行完畢釋放，並由臺灣
    基隆地方法院檢察署檢察官以89年度毒偵字第1260號、89年
    度偵緝字第140 號為不起訴處分確定。又因施用毒品案件，
    經臺灣基隆地方法院檢察署檢察官聲請戒治暨提起公訴，聲
    請戒治部分經本院以89年度毒聲字第2139號、第2142號裁定
    送強制戒治，於90年7 月25日停止戒治併付保護管束，於90
    年11月17日保護管束期滿，提起公訴部分經本院以89年度訴
    字第782 號判決判處有期徒刑8 月、5 月，應執行有期徒刑
    1 年確定。另因轉讓第一、二級毒品案件，經本院先後以89
    年度訴字第754 號判決、90年度訴字第348 號判決分別判處
    有期徒刑1 年4 月、8 月確定。上開案件嗣經本院以90年度
    聲字第854 號裁定合併定應執行刑為有期徒刑2 年9 月確定
    。其入監執行後，於92年8 月4 日假釋出監，於假釋期內復
    因施用第一、二級毒品案件，經本院以93年度訴字第42號判
    決判處有期徒刑10月、7 月，應執行有期徒刑1 年4 月確定
    ；且因違反動產擔保交易法案件，經臺灣雲林地方法院以94
    年度虎簡字第72號判決判處拘役50日確定。上開假釋宣告嗣
    經撤銷，其入監接續執行前開殘刑、有期徒刑1 年4 月及拘
    役50日後，於95年4 月24日執行完畢。
二、詎甲○○不知警惕，復基於施用第一級毒品海洛因之犯意，
    於98年8 月18日中午某時，在其基隆市○○區○○街39巷18
    號住處，以將海洛因摻入香菸內點燃後吸其煙霧之方式，施
    用海洛因1 次。嗣於翌日（19日）上午10時許，其因受保護
    管束人身分至臺灣基隆地方法院檢察署觀護人室接受採尿送
    驗，結果呈嗎啡陽性反應。
三、案經臺灣基隆地方法院檢察署觀護人簽請同署檢察官偵查起
    訴。
    理  由
一、被告甲○○所犯為死刑、無期徒刑、最輕本刑3 年以上有期
    徒刑以外之罪，亦非屬高等法院管轄之第一審案件，其於準
    備程序進行中，先就被訴事實為有罪之陳述，經告知簡式審
    判程序之旨，並聽取檢察官、被告之意見後，本院合議庭依
    刑事訴訟法第273 條之1 第1 項裁定進行簡式審判程序，是
    本案之證據調查，依同法第273 條之2 規定，不受同法第15
    9 條第1 項、第161 條之2 、第161 條之3 、第163 條之 1
    ，及第164 條至第170 條所規定證據能力認定及調查方式之
    限制，合先敘明。
二、按92年7 月9 日修正公布、93年1 月9 日施行之毒品危害防
    制條例第20條、第23條將施用毒品之刑事處遇程序，區分為
    「初犯」及「5 年內再犯」、「5 年後再犯」；依其立法理
    由之說明：「初犯」，經觀察、勒戒或強制戒治後，應為不
    起訴處分或不付審理之裁定，經觀察、勒戒或強制戒治執行
    完畢釋放後，「5 年內再犯」者，因其再犯率甚高，原實施
    之觀察、勒戒及強制戒治既已無法收其實效，爰依法追訴或
    裁定交付審理，至於經觀察、勒戒或強制戒治執行完畢釋放
    後，「5 年後再犯」者，前所實施之觀察、勒戒或強制戒治
    已足以遮斷其施用毒品之毒癮，為期自新及協助其斷除毒癮
    ，仍適用「初犯」規定，先經觀察、勒戒或強制戒治之程序
    。從而依修正後之規定，僅限於「初犯」及「5 年後再犯」
    2 種情形，始應先經觀察、勒戒或強制戒治程序；倘被告於
    5 年內已再犯，經依法追訴處罰，縱其第3 次（或第3 次以
    上）再度施用毒品之時間，在初犯經觀察、勒戒或強制戒治
    執行完畢釋放5 年以後，已不合於「5 年後再犯」之規定，
    且因已於「5 年內再犯」，顯見其再犯率甚高，原實施觀察
    、勒戒或強制戒治，已無法收其實效，即應依該條例第10條
    處罰（最高法院95年5 月9 日95年度第7 次刑事庭會議決議
    及97年9 月9 日97年度第5 次刑事庭會議決議意旨參照）。
    查被告前於88年2 月11日觀察、勒戒執行完畢釋放，於5 年
    內數度因施用毒品案件經觀察、勒戒、強制戒治及起訴判處
    罪刑暨執行完畢之詳情（詳如事實欄所載），有臺灣基隆地
    方法院檢察署刑案資料查註紀錄表及臺灣高等法院被告前案
    紀錄表在卷足稽，堪認被告之再犯率甚高，原實施之觀察、
    勒戒已無法收其實效，當無再施以觀察、勒戒或強制戒治之
    必要，揆諸首揭說明，本案被告施用毒品之犯行雖係在第 1
    次觀察、勒戒執行完畢釋放5 年後所為，仍不得依毒品危害
    防制條例第20條第3 項規定施以觀察、勒戒及強制戒治之處
    遇，而應由檢察官依法追訴，是本件起訴程序並無違誤。
三、上揭犯罪事實，業據被告於本院準備程序及審理程序中自白
    承認，且其尿液經送驗結果，確呈嗎啡陽性反應，有臺灣基
    隆地方法院檢察署受保護管束人尿液檢體監管紀錄表、臺灣
    尖端先進生技醫藥股份有限公司濫用藥物檢驗報告附卷足憑
    。而毒品施用後於尿液、血液中可檢出之最大時限，與施用
    劑量、施用頻率、施用方法、施用者飲水量多寡、個人體質
    、代謝情況、檢體收集時間點及所用檢測方法之靈敏度等因
    素有關，因個案而異，一般於尿液中可檢出之最大時限，海
    洛因為2 至4 天，此有行政院衛生署管制藥品管理局92年 7
    月23日管檢字第0920005609號函釋可查，足徵被告之任意性
    自白確與事實相符。綜上所述，本件事證明確，被告犯行堪
    以認定。
四、查海洛因係屬毒品危害防制條例第2 條第2 項第1 款所列之
    第一級毒品，故核被告所為，係犯毒品危害防制條例第10條
    第1 項之施用第一級毒品罪。被告施用前持有海洛因之低度
    行為，應為施用之高度行為所吸收，不另論罪。被告有如事
    實欄所載之有期徒刑執行完畢情形，有前述被告前案紀錄表
    足參，其於受有期徒刑執行完畢後5 年內，故意再犯本件有
    期徒刑以上之罪，為累犯，應依刑法第47條第1 項規定加重
    其刑。爰審酌被告之教育程度為國中肄業，以往曾有違反麻
    醉藥品管理條例之前科，有前述被告前案紀錄表可佐，其曾
    經觀察、勒戒、強制戒治及有期徒刑之處遇措施後，猶未能
    深切體認施用毒品對於自身健康之危害，足認其毒癮甚深，
    而有施以相當時期監禁處遇之必要，惟其犯罪手段平和，於
    偵查中雖否認犯罪，惟嗣後已坦承犯行，態度尚稱良好，及
    施用毒品係自戕身心，對於他人並未構成危害等一切情狀，
    量處如主文所示之刑，以資警惕。
據上論斷，應依刑事訴訟法第273 條之1 第1 項、第299 條第 1
項前段，毒品危害防制條例第10條第1 項，刑法第11條前段、第
47條第1 項，判決如主文。
本案經檢察官乙○○到庭執行職務。
中    華    民    國    98    年    12    月    31    日
                  刑事第二庭  法  官  張婷妮
以上正本證明與原本無異。
如不服本判決應於收受送達後10日內向本院提出上訴書狀，並應
敘述具體理由；其未敘述上訴理由者，應於上訴期間屆滿後20日
內向本院補提理由書(均須按他造當事人之人數附繕本)「切勿逕
送上級法院」。
中    華    民    國    98    年    12    月    31    日
                              書記官  簡羽勤
附錄本案論罪科刑法條：
毒品危害防制條例第10條
施用第一級毒品者，處 6 月以上 5 年以下有期徒刑。

司法院資訊處製作；財團法人民間司法改革基金會備份。
